臺灣臺南地方法院刑事判決　　　　　　　　　　　　九十三年度交簡上字第八一號
　　上訴人　即
　　被　　　告　丙○○
右列上訴人因過失傷害案件，不服本院九十三年度交簡字第四三三號中華民國九十三
年四月三十日第一審簡易判決（檢察官聲請簡易判決處刑案號：九十三年度調偵字第
五八號），提起上訴，本院管轄之第二審合議庭判決如左：
    主  文
原判決撤銷。
丙○○無罪。
    理  由
一、公訴意旨略以：被告丙○○於民國九十二年八月十日上午十時二十分許，騎乘車
    牌號碼ＬＣＰ─六九三號重機車，沿臺南縣善化鎮○○路由東向西行駛，途經中
    興路與中和街之交岔路口東側八公尺處欲左轉彎時，本應注意車輛行經交岔路口
    左轉彎時，應距交岔路口三十公尺前顯示方向燈或手勢，行至交岔路口中心處左
    轉，並不得占用來車道搶先左轉，且亦應注意車前狀況，隨時採取必要之安全措
    施，而依當時日間、天氣晴朗、路面乾燥無缺陷、無障礙物、視距良好之情形下
    ，無不能注意之情事，竟疏於注意，而貿然駛入來車道搶先左轉，適有甲○○騎
    乘車牌號碼ＰＺ七─五九二號重機車，沿中興路由西向東駛至該處，兩車因而避
    煞不及發生擦撞，致甲○○受有左小腿撕裂傷十七公分等傷害。因認被告丙○○
    涉犯刑法第二百八十四條第一項前段之過失傷害罪嫌。
二、公訴人認上訴人涉犯前揭犯行無非以告訴人指訴綦詳，並有臺灣省臺南區車輛行
    車事故鑑定委員會鑑定意見書、道路交通事故現場圖、道路交通事故調查報告表
    （一）（二）、照片十二幀及謝志宏醫院診斷證明書可證為主要論據。
三、按犯罪事實應依證據認定之，無證據不得推定其犯罪事實；又不能證明被告犯罪
    者，應諭知無罪之判決，刑事訴訟法第一百五十四條、第三百零一條第一項分別
    定有明文。次按犯罪事實之認定，應憑真實之證據，倘證據是否真實尚欠明確，
    自難以擬制推測之方法，為其判斷之基礎；而認定犯罪事實之證據係指足以認定
    被告確有犯罪行為之積極證據而言，該項證據自須適合於被告犯罪事實之認定，
    始得採為斷罪資料；再訴訟上證明之證據資料，須於通常一般之人均不致有所懷
    疑，而得確信其為真實之程度者，始得據為有罪之認定，倘其證明尚未達到此一
    程度，而有合理之懷疑存在，復無其他調查途徑可循，根據「罪證有疑，利於被
    告」之證據法則，即無從為被告有罪之確信，法院即應為無罪之判決，最高法院
    分別著有五十三年臺上字第六五六號、二十九年上字第三一○五號、七十六年臺
    上字第四九八六號判例可資參照。
四、訊據上訴人即被告丙○○固坦承未依規定左轉彎而逆向行駛於來車道之事實，惟
    堅詞否認前揭犯行，辯稱：伊未與甲○○發生擦撞云云。經查：
（一）告訴人於本院審理時供稱：「（既然沒有摔倒，為何說是被告撞到你？）被告
      的車子快到了，兩車相會的時候，我左腳就從我的機車前腳踏板伸起來，被告
      的機車過了，我就覺得腳會痛。」；證人陳清文即處理本件車禍之警員亦結證
      稱：「（報案的時候，告訴人如何跟你講？）告訴人說與被告的車子會車時，
      被告的車子刮到她的左腳。告訴人說與被告並沒有相撞。是被告的車子刮到告
      訴人的腳。」等語，故上訴人與告訴人分別騎機車於前揭時地僅會車而過，並
      未相撞，應可認定。按臺灣省臺南區車輛行車事故鑑定委員會鑑定意見書鑑定
      意見略以：「一、如兩車有接觸，則，二、丙○○無照駕駛重機車，未遵行車
      道，為肇事原因。」等語，有該委員會南鑑字第九二一四一七號鑑定書附卷可
      參，前揭鑑定顯未就兩車是否確有接觸予以鑑定，此項事實為之後責任歸屬認
      定之關鍵，前提事實不明，率予擱置不論，逕以假設性方式推論出本件車禍原
      因，本院自難據前揭以臆測為鑑定之意見供作證明上訴人過失傷害罪責之證據
      。
（二）證人陳清文於本院審理時結證稱：「（是否比對告訴人受傷的部分與被告機車
      的部位是何處？）是左側車身有一個標示，那個標示有斷一小節。如警卷的照
      片畫圈圈可疑撞擊位置。」、「（到現場的時候，被告機車上有無血跡？）沒
      有。」等語，經核對警卷第十七頁照片上證人陳清文所指「畫圈圈可疑撞擊位
      置」，係在上訴人機車後左側緊靠坐墊處，該處車身平滑並無尖銳突出物，而
      告訴人受傷部位係左腳腳踝靠內側關節彎處，且傷口係成寬口「Ｖ」字形，此
      有謝志宏醫院急診病歷附卷可參，衡情兩車相會而過並未相撞，告訴人左腳受
      傷部位，似應出現在外側，且傷口大抵呈「一」字形。又按本件道路交通事故
      現場圖、道路交通事故調查報告表（一）均記載前開車禍發生時間係九十二年
      八月十日十時二十分，然告訴人就醫時間係同日十時，且其傷口大量出血，有
      卷附謝志宏醫院護理記錄可佐，而告訴人於本院審理中亦供述並不知道上訴人
      係其機車何部位刮傷她等情，惟證人陳清文則證述上訴人機車並未有血跡，及
      撞及點係警卷第十七頁照片上「畫圈圈可疑撞擊位置」，諸此告訴人受傷部
      位、傷勢。上訴人機車之撞擊處。告訴人受傷與就醫時間。告訴人傷口
      大量出血，上訴人機車未有血跡殘留等疑點，公訴人均未釐清，僅謂「按車輛
      行至交岔路口左轉彎時，應距交岔路口三十公尺前顯示方向燈或手勢，行至交
      岔路口中心處左轉，並不得占用來車道搶先左轉；且車輛行駛時，應注意車前
      狀況，隨時採取必要之安全措施，道路交通安全規則第一百零二條第一項第四
      款、第九十四條第三項分別定有明文。本件被告行經肇事地點時，原應遵守上
      開規定，而依附卷之道路交通事故調查報告表所載當時日間、天氣晴朗、路面
      乾燥無缺陷、無障礙物、視距良好之情形下，無不能注意情事，竟疏未注意以
      致與告訴人發生擦撞，被告應有過失甚明。」，此項論證固可確認前揭時地上
      訴人違規騎乘機車有與告訴人會車之事實，惟以此「會車事實」實難推論出告
      訴人之傷害即上訴人所致，就被告即上訴人並無自證無罪之義務，仍應由公訴
      人對告訴人左腳外伸而由上訴人刮傷之事實舉證證明之，然公訴人未就此事實
      舉出積極證據，尚無從為上訴人有罪之確信。
（三）證人陳清文於本院審理時結證稱：「（現場是市場，是否詢問目擊證人？）我
      有詢問道路血跡旁賣筍子的蘇富雄，他沒有直接看到兩車直接發生擦撞。」、
      「（是否再找其他目擊證人？）我有找，但是找不到目擊證人。」等語，顯見
      本件前揭疑點，亦無法從目擊證人之供述證據獲取澄清，從而，告訴人之指訴
      自尚難究明。此外，復查無其他確切證據足證上訴人有公訴意旨所指過失傷害
      之犯行，其被訴犯罪尚屬不能證明。原審疏未詳查，遽予論處罪刑，尚有未合
      。上訴人上訴意旨執此指摘原判決不當，為有理由，應由本院合議庭將原判決
      撤銷改判，諭知上訴人無罪之判決。
據上論斷，應依刑事訴訟法第四百五十五條之一第一項、第三項、第三百六十九條第
一項前段、第三百六十四條、第三百零一條第一項，判決如主文。
本案經檢察官乙○○到庭執行職務
中      華      民      國      九十三      年      九    月    三十    日
                                  臺灣臺南地方法院刑事第十庭
                                      審判長  法  官  陳忠鎣
                                              法  官  林勝利
                                              法  官  鍾邦久
右正本證明與原本無異。
如不服本判決，應於判決送達後十日內，向本院提出上訴狀。
                                              書記官  張豐榮
中      華      民      國      九十三      年      九    月    三十    日
